【裁判字號】    97,中交簡上,136
【裁判日期】    970415
【裁判案由】    過失傷害
【裁判全文】
臺灣臺中地方法院刑事判決        97年度中交簡上字第136號
上  訴  人  甲○○
即  被  告
                    國民
上列上訴人因過失傷害案件，不服本院臺中簡易庭九十六年度中
交簡字第三一○○號中華民國九十六年十二月三十一日第一審簡
易判決（聲請案號：臺灣臺中地方法院檢察署九十六年度偵字第
二四六四三號），提起上訴，本院管轄第二審之合議庭，判決如
下：
    主    文
上訴駁回。
甲○○緩刑貳年。
    犯罪事實
一、甲○○於民國九十六年四月三十日上午八時四十五分許，駕
    駛車牌號碼３２６０─ＮＳ號自小客車，沿臺中市○○路○
    段由南往北方向行駛，行經山西路二段二一四號前，將該自
    小客車臨時停靠路邊，於向外開啟車門下車時，本應注意行
    人、其他車輛，並讓其先行，且依當時天候晴、日間自然光
    線、視距良好，並無不能注意之情事，竟疏於注意後方有無
    來車，即貿然開啟駕駛座車門，適同向後方有丙○○（聲請
    簡易判決處刑書誤載為蔡志航）騎乘車牌號碼ＹＢＭ─３３
    ８號重型機車，行經該處，見狀閃避不及，而撞及甲○○開
    啟之駕駛座車門，當場人車倒地，致丙○○因而受有右側第
    四指骨骨折及左側上下肢多處擦挫傷之傷害。甲○○於肇事
    後，在有偵查權限之公務員發覺其犯罪前，即主動撥打電話
    報警，並報明其姓名、肇事地點，請警方前往處理，自首而
    接受裁判。
二、案經丙○○訴由臺中市警察局第二分局報告臺灣臺中地方法
    院檢察署檢察官聲請簡易判決處刑。
    理    由
壹、證據能力部分：
    按被告以外之人於審判外之陳述，雖不符前四條之規定，而
    經當事人於審判程序同意作為證據，法院審酌該言詞陳述或
    書面陳述作成時之情況，認為適當者，亦得為證據。當事人
    、代理人或辯護人於法院調查證據時，知有第一百五十九條
    第一項不得為證據之情形，而未於言詞辯論終結前聲明異議
    者，視為有前項之同意，刑事訴訟法第一百五十九條之五定
    有明文。經查，被害人丙○○於警詢中之陳述，對被告而言
    ，其性質雖屬傳聞證據，然其警詢筆錄之內容，業經本院審
    理時予以提示並告以要旨，且經檢察官及被告表示意見，當
    事人已知上述筆錄乃傳聞證據，均未於言詞辯論終結前對該
    筆錄內容異議，依前揭規定，擬制同意作為證據，本院審酌
    上開筆錄作成時，並無不當取供之情形，認為以之作為本案
    之證據亦屬適當，是被害人丙○○於警詢中之陳述自具有證
    據能力，合先敘明。
貳、認定犯罪事實所憑之證據及論罪科刑：
一、訊據上訴人即被告（下稱被告）甲○○對於上揭犯罪事實坦
    承不諱，核與證人即告訴人丙○○於警詢中證述：九十六年
    四月三十日上午八時四十五分許，伊騎乘車牌號碼ＹＢＭ─
    ３３８號重型機車，由文昌一街沿山西路往文心路方向行駛
    ，被告駕駛之車牌號碼３２６０─ＮＳ號自小客車停放在臺
    中市○區○○路二段二四一號前，突然開啟左前車門，致伊
    騎車之機車右前車頭與該自小客車左前車門發生碰撞，伊因
    而受有右手骨折、右側身體多處擦傷等語相符，並有道路交
    通事故現場圖、道路交通事故調查報告表(一)、(二)、中國醫藥
    大學附設醫院診斷證明書各一份、現場及被告所駕駛自小客
    車、告訴人所騎乘機車車損照片共計八張附卷可稽，足見被
    告之自白與事實相符，堪以採信。按汽車臨時停車或停車，
    開啟或關閉車門時，應注意行人、其他車輛，並讓其先行，
    道路交通安全規則第一百十二條第三項定有明文。被告駕駛
    汽車行駛於道路上，自應注意並遵守上開規定，且本件車禍
    發生時，天候晴、視距良好等情，有上開道路交通事故調查
    報告表(一)在卷可參，依當時情形，並無不能注意之特別情事
    ，詎被告疏未察看後方有無來車，即貿然開啟車門，肇致本
    件車禍，致駕駛機車行駛於同向後方之告訴人閃避不及，而
    撞及被告所駕自小客車之左前車門，是被告就本件車禍之發
    生，自有過失。而告訴人因本件車禍所受如犯罪事實欄一、
    所載之傷勢，與被告之過失行為間，復有相當之因果關係。
    從而，本件事證明確，被告過失傷害犯行堪以認定，應予依
    法論科。
二、核被告所為，係犯刑法第二百八十四條第一項前段之過失傷
    害罪。又被告於肇事後，於有偵查權限之公務員發覺犯罪之
    前，即主動撥打電話報警，並報明其姓名、肇事地點，請警
    方前往處理等情，有臺中市○○○道路交通事故肇事人自首
    情形紀錄表一份在卷可稽，被告對於未發覺之罪，自首而接
    受裁判，應依刑法第六十二條前段規定減輕其刑。被告上訴
    意旨指摘原審量刑過重等語，惟按刑罰之量定，固屬法院自
    由裁量之職權行使，但仍應審酌刑法第五十七條所列各款事
    由及一切情狀，為酌量輕重之標準，並非漫無限制。在同一
    犯罪事實與情節，如別無其他加重或減輕之原因，下級審法
    院量定之刑，亦無過重或失輕之不當情形，則上級審法院對
    下級審法院之職權行使，原則上應予尊重，此有最高法院八
    十五年度臺上字第二四四六號裁判意旨可資參酌。原審判決
    以被告之過失程度、犯罪後坦承犯行、告訴人所受傷害尚非
    嚴重等一切情狀，而判決如上，在量刑方面已審酌刑法第五
    十七條所列各款事由及一切情狀，並無過重或失輕之不當情
    形；上訴理由指摘原審判決量刑過重云云，為無理由，應予
    駁回。
三、末查，被告前未曾因故意犯罪受有期徒刑以上刑之宣告，有
    臺灣高等法院被告前案紀錄表及臺灣臺中地方法院檢察署刑
    案資料查註紀錄表各一份在卷可稽，其因一時疏失，致罹刑
    章，且被告與告訴人業於九十六年十二月二十八日，經彰化
    縣秀水鄉調解委員會調解成立，嗣後並依調解內容履行賠償
    責任等情，有調解書、告訴人提出之存摺封面及內頁、本院
    與告訴人之電話紀錄各一份附卷可證，是被告經此偵審科刑
    之教訓後，當知所警惕，信無再犯之虞，本院認其所宣告之
    刑，以暫不執行為適當，併諭知緩刑二年，以啟自新，而觀
    後效。
據上論斷，應依刑事訴訟法第四百五十五條之一第一項、第三項
、第三百六十八條，刑法第七十四條第一項第一款，判決如主文
。
本案經檢察官乙○○到庭執行職務
中    華    民    國    97    年     4    月    15    日
                  刑事第一庭  審判長法  官  唐光義
                                    法  官  洪挺梧
                                    法  官  郭妙俐
上正本證明與原本無異。
本件不得上訴。
                                    書記官  陳玉芬
中    華    民    國    97    年     4    月    15    日


司法院資訊處製作；財團法人民間司法改革基金會備份。
